臺灣屏東地方法院民事判決　九十一年度訴字第五三一號
　　原　　　告　丙○○
　　訴訟代理人　丁○○
　　被　　　告　乙○○
　　訴訟代理人　甲○○
右當事人間侵權行為損害賠償事件，本院判決如左：
    主      文
被告應給付原告新臺幣伍仟元，及自九十一年三月二十日起至清償日止，按年息百分
之五計算之利息。
原告其餘之訴駁回。
訴訟費用由被告負擔百分之一，餘由原告負擔。
本判決第一項於原告以新台幣壹仟柒佰元供擔保後，得假執行。
原告其餘假執行之聲請均駁回。
    事實及理由
一、原告起訴主張：被告於民國九十年四月三十日下午五時十分，駕駛車號ＺＨ五九
    九八號自小客車，沿屏東縣自由路由東向西行駛，途經自由路與高原街閃黃燈交
    岔路口時，因過失撞及原告所騎乘，適由高原街由北向南行駛，欲橫越自由路之
    車牌號碼ＷＱＳ○七一號機車左側，致原告受有左側脛腓骨骨折、頭部外傷併腦
    震盪、外傷性失憶等傷害，而受有如下之損害：(一)醫療費用新臺幣（以下同）五
    萬元。(二)因傷害致使原告自九十年五月份起至九十一年二月份止無法工作，減少
    勞動收入十五萬八千四百元。(三)車號ＷＱＳ○七一號機車全毀，須支付二萬元以
　　回復原狀。(四)原告國小畢業，與他人共有一棟房屋，因此次受傷，須接受醫療，
　　且常頭痛暈眩，感到痛不欲生，故請求精神上損失三十萬元，為此爰依侵權行為
　　之法律關係，聲明求為判決被告應給付原告五十二萬八千四百元，及自起訴狀繕
　　本送達之翌日（即九十一年三月二十日）起至清償日止，按年息百分之五計算之
　　利息，並願供擔保，請准宣告假執行。
二、被告則以：其大專畢業，現從事清潔用品送貨員工作，每月所得約四、五萬元，
    擁有房屋一間、機車一部。對於原告支出醫藥費用五萬元、減少勞動收入十五萬
　　八千四百元及機車修復費用二萬元不爭執，但原告精神上慰撫金請求過高，應減
　　至十五萬元始為合理，且原告已領取強制責任保險金應予扣除等語置辯，故請求
　　駁回原告之訴。
三、原告主張被告於前揭時地因過失致其受有前開傷害，使其增加醫療費用支出五萬
    元、機車修復費用二萬元及減少勞動收入十五萬八千四百元，且原告因被告之過
    失傷害行為致受有精神上損害等事實，業據其提出收據五十二張、在職證明、重
    大傷病免自行部分負擔證明卡、殘障手冊、行車執照各一件為證（以上均為影本
    ），被告就此亦不爭執，均應堪信為真實。
四、按因故意或過失，不法侵害他人之權利者，負損害賠償責任；不法侵害他人之身
    體及健康，被害人雖非財產上之損害，亦得請求賠償相當之金額；而損害賠償，
    除法律另有規定或契約另有訂定外，應以填補債權人所受損害及所失利益為限。
    但損害之發生或擴大，被害人與有過失者，法院得減輕賠償金額，或免除之。民
    法第一百八十四條第一項前段、第一百九十五條第一項前段、第二百十六條第一
    項、二百十七條第一項分別定有明文。
五、本件被告對原告之過失傷害行為，致使原告受有財產上之損害，計增加醫療費用
    之支出五萬元、機車之修復費用二萬元及減少勞動之收入十五萬八千四百元，合
    計二十二萬八千四百元（計算式如下：50000+20000+158400=228400 ）。又原告
　　因被告過失傷害行為受有左側脛腓骨骨折、頭部外傷併腦震盪、外傷性失憶等傷
　　害，其精神上受有損害自不待言。查原告係小學畢業，擁有一間與他人共有之房
　　屋、被告係大專畢業，從事清潔用品推銷之工作，並擁有房屋一間、機車一部等
　　情為兩造所不爭，本院衡酌兩造之身份、地位、經濟能力及原告傷害之程度，認
　　原告因本件傷害得請求之非財產損害賠償以二十萬元為相當。故原告因被告之過
　　失傷害行為所受之損害總額應為四十二萬八千四百元（計算式如下：
    228400+200000=428400）。
七、惟查原告無照駕駛機車且行駛於支線道未讓幹線道車先行，同為本件車禍之肇事
    因素，有本院九十一年交易字第一九號刑事卷宗所附臺灣縣高屏澎區車輛行車事
    故鑑定委員會高屏澎鑑字第九○一五○○號鑑定意見書附卷可證。本院認原告就
　　損害之發生與有過失，其應負之損害賠償責任為四分之三，據此計算被告應負之
　　損害賠償數額應為十萬七千一百元（計算式為：428400/4=107100），其中有關
　　機車之修復費用部分為五千元（計算式為：20000/4=5000），其餘因傷害醫療所
　　生之損害賠償金額部分則為十萬二千一百元（計算式為：408400/4=102100）。
八、又按保險人依本法規定給付之保險金，視為加害人或被保險人損害賠償金額之一
    部分；加害人或被保險人受賠償請求時，得扣除之，強制汽車責任保險法第三十
    條定有明文。亦即加害人於被害人請求賠償時，非不得就被害人已受領之保險金
    額主張扣除之。然查強制汽車責任保險法之保險給付，僅就傷害醫療、殘廢或死
    亡而為給付，尚不及物之損害賠償。故保險人依強制汽車責任保險法規定給付險
    金，雖得視為加害人或被保險人損害賠償金額之一部分，但加害人或被保險人受
    賠償請求時，僅得扣除有關傷害醫療、殘廢、死亡之損害賠償部分，有關物之損
    害賠償部分則不得扣除。而本件原告已受領強制汽車責任保險金給付一百二十一
    萬三千九百二十五元，為兩造所不爭，應堪信為真實，此部分應視為被告對於原
    告有關傷害醫療部分損害賠償金額之一部分，得予扣除。是原告就前開因傷害醫
    療所生對被告十萬二千一百元之損害賠償請求權，已因受領保險金給付而歸於消
    滅，不得再行請求。
八、綜上，原告因本件交通事故所生之損害，有關傷害醫療部分數額為四十萬八千四
    百元，有關機車毀損部分之數額為二萬元，共計四十二萬八千四百元。但原告就
    損害之發生與有過失，被告僅須負擔四分之一之責任，故原告只得請求被告賠償
    十萬七千一百元。且原告因傷害醫療所受領之強制汽車責任保險金於十萬二千一
    百元之範圍內亦應加予扣除，是原告僅得請求被告賠償五千元。從而原告之請求
    ，於五千元及自起訴狀繕本送達之翌日起至清償日止，按年息百分之五計算之利
    息之範圍內為有理由，應予准許，逾此部分，則屬無據，應予駁回。
九、原告陳明願供擔保，聲請宣告假執行，經核其勝訴部份，合於法律之規定，爰酌
    定相當之擔保金額宣告之；其餘假執行之聲請，因訴之駁回而失所附麗，不予准
    許。
十、本件原告之訴，為一部有理由，一部無理由，並依民事訴訟法第七十九條但書、
    第三百九十條第二項，判決如主文。
中　　　華　　　民　　　國　　九十一　　年　　　十　　　月　　 三十　　 日
                                    臺灣屏東地方法院民事第一庭
~B審判長法官　羅心芳
~B法　　　官　許蓓雯
~B法　　　官　周群翔
右為正本，係照原本作成。
如對本判決上訴，須於判決送達後廿日內向本院提出上訴狀。
~B法院書記官　劉淑蓉
中　　　華　　　民　　　國　　九十一　　年　　　十　　　月　　三十　　日
